臺灣臺北地方法院刑事判決
111年度審訴字第2046號
公  訴  人  臺灣臺北地方檢察署檢察官
被      告  曾煥翔




上列被告因詐欺等案件，經檢察官提起公訴（111年度偵緝字第1
770號），嗣被告於準備程序中就被訴事實為有罪之陳述，本院
告以簡式審判程序之旨，並聽取當事人之意見後，經本院合議庭
裁定改依簡式審判程序審理，判決如下：
    主      文
曾煥翔犯三人以上共同詐欺取財罪，處有期徒刑壹年壹月。
    事實及理由
一、按除被告所犯為死刑、無期徒刑、最輕本刑為3年以上有期
    徒刑之罪、或高等法院管轄第一審案件者外，於審判期日前
    之程序進行中，被告先就被訴事實為有罪之陳述時，審判長
    得告知被告簡式審判程序之旨，並聽取當事人、代理人、辯
    護人及輔佐人之意見後，裁定進行簡式審判程序，刑事訴訟
    法第273條之1第1項定有明文。經查，本案被告曾煥翔被訴
    詐欺等案件，被告於本院準備程序中就被訴事實為有罪之陳
    述，經本院告知被告簡式審判程序之旨，並聽取檢察官及被
    告之意見後，裁定依刑事訴訟法第273條之1第1項之規定，
    改依簡式審判程序進行審判，是本案之證據調查，依刑事訴
    訟法第273條之2規定，不受同法第159條第1項、第161條之2
    、第161條之3、第163條之1及第164條至第170條規定之限制
    ，合先敘明。
二、本案之犯罪事實及證據，除犯罪事實欄關於「花蓮第二信用
    合作社帳號0000000000000000號帳戶」之記載，應更正為「
    花蓮第二信用合作社帳號00000000000000號帳戶」，證據部
    分補充「被告曾煥翔於本院準備程序及審理中之自白」外，
    餘均引用臺灣臺北地方檢察署檢察官起訴書（如附件）之記
    載。
三、論罪科刑：
　㈠按刑法上所謂共同實施，並非以參與全部犯罪行為為必要，
    其分擔實施一部分行為者，屬共同正犯；又共同實施犯罪行
    為之人，在合同意思範圍以內，各自分擔犯罪行為之一部，
    相互利用他人之行為，達其犯罪之目的者，即應對於全部所
    發生之結果負責（最高法院28年上字第3110號、46年台上字
    第1304號判例意旨均足資參照）。查被告於本案雖未直接以
    撥打電話等方式對被害人江秀園為詐騙行為，然被告所參與
    之上開詐欺集團，係以多人分工方式從事不法詐騙，包括集
    團首腦、撥打電話施詐之機房人員等，成員已達3人以上，
    被告負責領取包裹之工作，使該集團其他成年成員得以順利
    完成詐欺取財之行為，確係基於自己犯罪之意思參與前揭詐
    欺集團之分工，是被告就本案所為，顯與通訊軟體飛機暱稱
    「86」之成年人及其所屬詐欺集團成年成員間，在合同意思
    範圍內，各自參與行為之部分分工，並與其他參與者相互利
    用彼此之行為，而實行本案犯行，依上說明，被告自應就本
    案犯罪結果負共同正犯之刑責。
　㈡核被告所為，係犯刑法第339條之4第1項第2款之三人以上共
    同詐欺取財罪、違反洗錢防制法第2條第2款、第3條第2款而
    犯同法第14條第1項之一般洗錢罪。被告以一行為同時觸犯
    上開罪名，為想像競合犯，均應依刑法第55條之規定，從重
    論以刑法第339條之4第1項第2款之三人以上共同犯詐欺取財
    罪。
　㈢被告就本案所為犯行，與通訊軟體暱稱「86」之成年人及其
    所屬詐欺集團成年成員間，有犯意聯絡及行為分擔，已如前
    述，應論以共同正犯。
　㈣按犯洗錢防制法第14條、15條之罪，在偵查或審判中自白者
    ，減輕其刑，洗錢防制法第16條第2項定有明文。查被告就
    本案所犯洗錢防制法第14條第1項一般洗錢罪部分，於偵查
    中及本院準備程序、審理期日均自白犯行，應就其所犯一般
    洗錢罪，依上開規定減輕其刑，然被告所為本案犯行，因依
    刑法第55條想像競合犯之規定，而論以較重之刑法第339條
    之4第1項第2款之加重詐欺取財罪，參酌最高法院108年度台
    上字第4405、4408號判決意旨，被告就其所犯洗錢防制法第
    14條第1項一般洗錢罪自白犯行，核與該法第16條第2項規定
    相符，應於量刑時合併評價，併此說明。
　㈤爰以行為人之責任為基礎，審酌被告不思循正當途徑獲取財
    物，竟為貪圖不法利益，參與詐欺集團之犯罪，妨害社會正
    常交易秩序，所為誠屬不該，惟念及被告終能坦承犯行之犯
    後態度，且均合於洗錢防制法第16條第2項減刑之要件，復
    考量被告於本案所參與程度僅為領取及轉交包裹之工作，而
    非詐騙案件之出謀策劃者，兼衡被告自陳國中畢業之智識程
    度、之前從事餐飲業工作、每月收入約新臺幣（下同）3萬
    元、每月會拿1萬元至15,000元不等之金額貼補家用之家庭
    生活經濟狀況（見本院111年度審訴字第2046號卷，下稱本
    院，第61頁）暨其犯罪動機、目的、手段等一切情狀，量處
    如主文欄所示之刑。
四、被告於警詢中供稱：領取包裹沒有另外領取報酬等語（見臺
    灣臺北地方檢察署111年度偵字第5545號卷第41頁），且依
    卷內現存證據，亦查無被告獲有其他報酬，是本案即無從就
    被告之犯罪所得部分宣告沒收，附此敘明。
五、據上論斷，應依刑事訴訟法第273條之1第1項前段、第284條
    之1、第299條第1項前段、第310條之2、第454條第2項，判
    決如主文。
本案經檢察官王文成提起公訴，檢察官陳孟黎到庭執行職務。
中　　華　　民　　國　　111 　年　　12　　月　　15　　日
　　　　　　　　　刑事第二十一庭法　官　劉俊源
上正本證明與原本無異。
如不服本判決，應於收受送達後20日內向本院提出上訴書狀，並
應敘述具體理由；其未敘述上訴理由者，應於上訴期間屆滿後20
日內向本院補提理由書狀（附繕本），「切勿逕送上級法院」。
因疫情而遲誤不變期間，得具狀向法院聲請回復原狀。
　　　　　　　　　　　　　　　　書記官　潘美靜
中　　華　　民　　國　　111 　年　　12　　月　　15　　日
附錄本案論罪科刑法條全文如下：
中華民國刑法第339條之4：
犯第339條詐欺罪而有下列情形之一者，處1年以上7年以下有期
徒刑，得併科1百萬元以下罰金：
一、冒用政府機關或公務員名義犯之。
二、三人以上共同犯之。
三、以廣播電視、電子通訊、網際網路或其他媒體等傳播工具，
    對公眾散布而犯之。
前項之未遂犯罰之。

洗錢防制法第2條：
本法所稱洗錢，指下列行為：
一、意圖掩飾或隱匿特定犯罪所得來源，或使他人逃避刑事追訴
    ，而移轉或變更特定犯罪所得。
二、掩飾或隱匿特定犯罪所得之本質、來源、去向、所在、所有
    權、處分權或其他權益者。
三、收受、持有或使用他人之特定犯罪所得。
　　
洗錢防制法第3條：
本法所稱特定犯罪，指下列各款之罪：
一、最輕本刑為6月以上有期徒刑以上之刑之罪。
二、刑法第121條第1項、第123條、第201條之1第2項、第268條
    、第339條、第339條之3、第342條、第344條、第349條之罪
    。
三、懲治走私條例第2條第1項、第3條第1項之罪。
四、破產法第154條、第155條之罪。
五、商標法第95條、第96條之罪。
六、廢棄物清理法第45條第1項後段、第47條之罪。
七、稅捐稽徵法第41條、第42條及第43條第1項、第2項之罪。
八、政府採購法第87條第3項、第5項、第6項、第89條、第91條
    第1項、第3項之罪。
九、電子支付機構管理條例第44條第2項、第3項、第45條之罪。
十、證券交易法第172條第1項、第2項之罪。
十一、期貨交易法第113條第1項、第2項之罪。
十二、資恐防制法第8條、第9條之罪。
十三、本法第14條之罪。

洗錢防制法第14條：
有第二條各款所列洗錢行為者，處7年以下有期徒刑，併科新臺
幣5百萬元以下罰金。
前項之未遂犯罰之。
前二項情形，不得科以超過其特定犯罪所定最重本刑之刑。

附件：
臺灣臺北地方檢察署檢察官起訴書
                                   111年度偵緝字第1770號
　　被　　　告　曾煥翔　男　32歲（民國00年0月00日生）
　　　　　　　　　　　　住○○市○○區○○路000號6樓
　　　　　　　　　　　　（另案在法務部○○○○○○○執行
　　　　　　　　　　　　　中）
　　　　　　　　　　　　國民身分證統一編號：Z000000000號
上列被告因違反洗錢防制法等案件，已經偵查終結，認應提起公
訴，茲將犯罪事實及證據並所犯法條分敘如下：
　　　　犯罪事實
一、曾煥翔、游芸樂（所涉詐欺取財等罪嫌部分，另行發布通緝
    ）為夫妻。其均明知真實姓名年籍不詳，綽號「86」、「蔡
    迪瑋」之人均為詐欺集團成員，然為賺取報酬，竟與「86」
    、「蔡迪瑋」及所屬詐欺集團其他真實姓名年籍不詳成員，
    共同意圖為自己不法所有，基於詐欺之犯意聯絡，加入「86
    」、「蔡迪瑋」所屬詐欺集團擔任取簿手之工作。其分工方
    式係先由該詐欺集團之成員於民國110年10月15日前某日，
    在不詳地點，利用電腦設備連接網際網路，在網路上發表小
    額貸款資訊，吸引江秀園聯繫後，對其誆稱需提供提款卡以
    調查個人資料云云，致江秀園因而陷於錯誤，將其名下花蓮
    第二信用合作社帳號0000000000000000號帳戶（下稱二信帳
    戶）及合作金庫商業銀行股份有限公司帳號000-0000000000
    000號帳戶（下稱合庫帳戶）之提款卡，以超商店到店快遞
    之方式，寄送至臺北市○○區○○街000號超商內，曾煥翔、游
    芸樂則依「86」及「蔡迪瑋」指示，於110年10月24日3時45
    分許，搭乘計程車前往上開超商前，由游芸樂進入超商內領
    取裝有二信帳戶及合庫帳戶提款卡之包裹，並交付曾煥翔後
    ，由曾煥翔輾轉交付「蔡迪瑋」。嗣江秀園察覺受騙後報警
    處理，經警循線查悉上情。
二、案經江秀園訴由臺北市政府警察局信義分局報告偵辦。
　　　　　證據並所犯法條
一、證據清單及待證事實：
編號 證據名稱 待證事實 1 被告曾煥翔於警詢及偵查中之自白。 坦承全部犯罪事實。 2 告訴人江秀園於警詢中之指訴。 證明告訴人因遭詐欺集團詐欺，而交付二信、合庫帳戶提款卡之事實。 3 證人即同案被告游芸樂於警詢中之證述。 證明被告與證人游芸樂於110年10月24日3時45分許，前往臺北市○○區○○街000號超商拿取內含二信、合庫帳戶提款卡包裹之事實。 4 證人陳景文於警詢中之證述。 證明被告與證人游芸樂於110年10月24日3時45分許，搭乘證人陳景文駕駛之計程車前往臺北市○○區○○街000號超商拿取內含二信、合庫帳戶提款卡包裹之事實。 5 內政部警政署反詐騙諮詢專線紀錄表、花蓮縣警察局花蓮分局中山派出所受（處）理案件證明單、受理各類案件紀錄表、帳戶免責聲明書影本、二信及合庫帳戶之歷史交易明細各1份、告訴人與詐欺集團成員之通訊軟體聯繫紀錄翻攝照片61張。 證明告訴人因遭詐欺集團詐欺，而交付二信、合庫帳戶提款卡之事實。 6 超商暨路口監視器錄影畫面翻攝照片共15張（含交寄貨品貨態查詢表翻攝照片及內政部警政署165反詐騙系統查詢紀錄）。 證明被告與證人游芸樂於110年10月24日3時45分許，前往臺北市○○區○○街000號超商拿取內含二信、合庫帳戶提款卡包裹之事實。 
二、核被告所為，係犯刑法第339條之4第1項第2款三人以上共同
    犯詐欺取財罪嫌，及違反洗錢防制法第2條第2款及洗錢防制
    法第3條第2款之行為而犯洗錢防制法第14條第1項洗錢罪嫌
    。被告以一行為，觸犯上開罪嫌，為想像競合犯，請依刑法
    第55條之規定，從一重之加重詐欺罪處斷。被告與游芸樂、
    「86」、「蔡迪瑋」及所屬詐欺集團其他成員間，有犯意聯
    絡及行為分擔，請論以共同正犯。未扣案之二信、合庫帳戶提
    款卡各1件，為被告之犯罪所得，請依刑法第38條之1第1項
    前段及第3項之規定諭知沒收，於全部或一部不能沒收或不
    宜執行沒收時，追徵其價額。
三、依刑事訴訟法第251條第1項提起公訴。
　　此　致
臺灣臺北地方法院
中　　華　　民　　國　 111　　年　　8 　　月　　9 　　日
　　　　　　　　　　　　　檢　察　官　　王文成
本件正本證明與原本無異 
中　　華　　民　　國　 111　　年　　8 　　月　　24　　日
　　　　　　　　　　　　　書　記　官　　陳瑞和
附錄本案所犯法條全文
中華民國刑法第339條
（普通詐欺罪）
意圖為自己或第三人不法之所有，以詐術使人將本人或第三人之
物交付者，處 5 年以下有期徒刑、拘役或科或併科 50 萬元以
下罰金。
以前項方法得財產上不法之利益或使第三人得之者，亦同。
前二項之未遂犯罰之。

中華民國刑法第339條之4
犯第 339 條詐欺罪而有下列情形之一者，處 1 年以上 7 年以
下有期徒刑，得併科 1 百萬元以下罰金：
一、冒用政府機關或公務員名義犯之。
二、三人以上共同犯之。
三、以廣播電視、電子通訊、網際網路或其他媒體等傳播工具，
    對公眾散布而犯之。
前項之未遂犯罰之。

洗錢防制法第2條
本法所稱洗錢，指下列行為：
一、意圖掩飾或隱匿特定犯罪所得來源，或使他人逃避刑事追訴
    ，而移轉或變更特定犯罪所得。
二、掩飾或隱匿特定犯罪所得之本質、來源、去向、所在、所有
    權、處分權或其他權益者。
三、收受、持有或使用他人之特定犯罪所得。

洗錢防制法第3條
本法所稱特定犯罪，指下列各款之罪：
一、最輕本刑為 6 月以上有期徒刑以上之刑之罪。
二、刑法第 121 條第 1 項、第 123 條、第 201 條之 1 第 2
    項、第 268 條、第 339 條、第 339 條之 3、第 342 條、
    第 344 條、第 349 條之罪。
三、懲治走私條例第 2 條第 1 項、第 3 條第 1 項之罪。
四、破產法第 154 條、第 155 條之罪。
五、商標法第 95 條、第 96 條之罪。
六、廢棄物清理法第 45 條第 1 項後段、第 47 條之罪。
七、稅捐稽徵法第 41 條、第 42 條及第 43 條第 1 項、第 2
    項之罪。
八、政府採購法第 87 條第 3 項、第 5 項、第 6 項、第 89
    條、第 91 條第 1 項、第 3 項之罪。
九、電子支付機構管理條例第 44 條第 2 項、第 3 項、第 45
    條之罪。
十、證券交易法第 172 條第 1 項、第 2 項之罪。
十一、期貨交易法第 113 條第 1 項、第 2 項之罪。
十二、資恐防制法第 8 條、第 9 條之罪。
十三、本法第 14 條之罪。

洗錢防制法第14條
有第二條各款所列洗錢行為者，處 7 年以下有期徒刑，併科新
臺幣 5 百萬元以下罰金。
前項之未遂犯罰之。
前二項情形，不得科以超過其特定犯罪所定最重本刑之刑。